臺灣基隆地方法院民事裁定
                                      107年度訴字第495號
聲  請  人
即  原  告  蔡吳含少

            吳珮蓁  

            吳翔琳  
            吳游秀錦
            吳麗碧  
            吳嘉安  
            吳麗琴  
            吳桂瑛  
            吳靜怡  
兼上列原告共同
訴訟代理人  吳聰文  
被      告  吳海螺  
相  對  人
即追加原告  吳俊偉  
            吳安妮  
上列聲請人即原告因與被告間請求損害賠償事件，聲請命相對人
追加為原告，本院裁定如下：
    主  文
相對人吳俊偉、吳安妮應於本裁定正本送達後五日內追加為原告
，逾期未追加，視為已一同起訴。
    理  由
一、按訴訟標的對於數人必須合一確定而應共同起訴，如其中一
    人或數人拒絕同為原告而無正當理由者，法院得依原告聲請
    ，以裁定命該未起訴之人於一定期間內追加為原告，逾期未
    追加者，視為已一同起訴，民事訴訟法第56條之1 第1 項定
    有明文。又繼承人有數人時，在分割遺產前，各繼承人對於
    遺產全部為公同共有，為民法第1151條所明定。公同共有債
    權人起訴請求債務人履行債務，係公同共有債權之權利行使
    ，非屬回復公同共有債權之請求，依同法第831 條準用第82
    8 條第3 項規定，除法律另有規定外，應得其他公同共有人
    全體之同意，或由公同共有人全體為原告，其當事人之適格
    始無欠缺。
二、經查：
  ㈠原告吳聰文提起本件刑事附帶民事訴訟訴訟，主張之事實如
    基隆地檢署107 年度偵續字第13號起訴書所載，略以：被告
    明知原登記被告所有坐落宜蘭縣○○鄉○○段000 地號土地（下
    稱系爭土地）所有應有部分3320分之227 應辦理塗銷，回復
    為吳海螺、吳聰文、吳蔡阿味、蔡吳含少、吳佩蓁、吳俊偉
    （起訴書誤載為吳駿偉）、吳安妮、吳榮欽、吳萬賜等繼承
    人公同共有繼承登記之判決，前經臺灣高等法院於民國103 
    年6 月13日以102 年度上字第234 號判決確定，被告竟意圖
    為自己不法之所有，未經上開其他共同繼承人之同意，即擅
    自於105 年8 月31日以新臺幣546 萬元之代價售出，所得價
    金據為己有，並於105 年10月19日辦理所有權移轉登記，足
    生損害於吳聰文、吳蔡阿味、蔡吳含少、吳珮臻、吳俊偉、
    吳安妮、吳榮欽、吳萬賜等繼承人之債權。案經本院刑事庭
    裁定移送民事庭。
  ㈡次查，吳枝和於90年1 月28日死亡，由其配偶吳蔡阿味、長
    子吳海樹、次子即被告、四子吳萬賜、五子吳榮欽、七子即
    原告、次女蔡吳含少、四女吳珮蓁繼承，應繼分各為9 分之
    1 ，及由其三子吳南華（於72年4 月22日死亡）之子女吳俊
    偉、吳安妮代位繼承，應繼分合計9 分之1 。被告及吳海樹
    持90年7 月10日之遺產分割協議書（下稱系爭遺產分割協議
    書），申請辦理以分割繼承為原因，將吳枝和之遺產中之系
    爭土地所有權應有部分3,320 分之256 登記為吳海樹、被告
    各取得所有權應有部分3,320 分之29、3,320 分之227 ，於
    90年8 月1 日登記完竣等情，有宜蘭縣宜蘭地政事務所107
    年12月7 日宜地壹字0000000000號函檢送辦理分割繼承登記
    之所有權移轉登記申辦資料在卷可稽。
  ㈢而原告吳聰文前以：吳枝和之遺產即系爭土地所有權應有部
    分3,320 分之256 ，及同段5 建號建物（門牌：宜蘭縣○○鄉
    ○○路000 號，下稱系爭建物）所有權全部，由吳蔡阿味、吳
    海樹、被告、吳萬賜、吳榮欽、原告吳聰文、蔡吳含少、吳
    珮蓁繼承，應繼分各為9 分之1 ，及由吳南華之子女吳俊偉
    、吳安妮代位繼承，應繼分合計9 分之1 ，被告偽造90年7 
    月10日之系爭遺產分割協議書，內載協議分割遺產，將系爭
    土地分歸吳海樹、被告各取得所有權應有部分3,320 分之29
    、3,320 分之227 ，及將系爭建物分歸吳海樹、被告各取得
    所有權應有部分9 分之1 、9 分之8 並持辦理分割繼承登記
    完竣，該分割繼承登記無效，而訴請被告將宜蘭縣宜蘭地政
    事務所於90年8 月1 日就系爭土地所有權應有部分3,320 分
    之227 ，及系爭建物所有權應有部分9 分之8 ，以分割繼承
    為原因所為被告為所有權人之登記塗銷，回復為原告吳聰文
    、被告及吳蔡阿味、蔡吳含少、吳珮蓁、吳俊偉、吳安妮、
    吳榮欽、吳萬賜公同共有之登記。經臺灣宜蘭地方法院判決
    原告吳聰文敗訴，原告吳聰文上訴後，臺灣高等法院於103 
    年4 月29日以102 年度上字第234 號判決，主文為：「原判
    決廢棄。被上訴人應將宜蘭縣宜蘭地政事務所於民國九十年
    八月一日，就宜蘭縣○○鄉○○段○○○地號土地所有權應有部分
    參仟參佰貳拾分之貳佰貳拾柒，及宜蘭縣○○鄉○○段○○號建物
    （門牌：宜蘭縣○○鄉○○路○○○號）所有權應有部分玖分之捌
    ，以分割繼承為原因，所為被上訴人為所有權人之登記塗銷
    ，回復為上訴人、被上訴人、吳蔡阿味、蔡吳含少、吳珮蓁
    （原姓名：葉吳淑惠）、吳俊偉、吳安妮、吳榮欽及吳萬賜
    公同共有之繼承登記。」，並確定在案（下稱系爭民事前案
    ），此經本院調取該案卷宗核閱無誤。
  ㈣依上所述，系爭遺產分割協議既屬無效，系爭土地應屬吳枝
    和之全體繼承人公同共有，原告吳聰文主張被告將系爭土地
    應有部分出售之侵權行為，其債權仍應認為屬吳枝和全體繼
    承人公同共有。而吳蔡阿味、吳海樹、吳榮欽、吳萬賜皆已
    死亡，吳海樹之繼承人為吳游秀錦、吳嘉安、吳麗碧、吳麗
    琴、吳桂瑛；吳榮欽之第一順位繼承人均拋棄繼承，而由當
    時尚生存之吳蔡阿味繼承（吳榮欽之子吳廷韋雖於向本院為
    拋棄繼承後，復具狀撤回拋棄繼承，欲改以限定繼承，此經
    本院調取109年度司繼字第151號卷宗核閱無誤。惟拋棄繼承
    為單獨行為，意思表示到達法院時即生效力，不得撤回〈臺
    灣高等法院暨所屬法院100年法律座談會民事類提案第13號
    初步研討結果及審查意見參照〉，是吳廷韋之拋棄繼承仍生
    拋棄繼承之效力，附此指明）。吳萬賜之繼承人為吳翔琳、
    吳靜怡。上開繼承情形，亦有戶籍謄本在卷可稽。綜上，本
    件即應由原告吳聰文、吳游秀錦、吳嘉安、吳麗碧、吳麗琴
    、吳桂瑛、蔡吳含少、吳佩蓁、吳翔琳、吳靜怡、相對人吳
    俊偉、吳安妮一同起訴，當事人適格始無欠缺。而吳蔡含少
    、吳佩蓁、吳翔琳提出委任狀委任原告吳聰文為訴訟代理人
    ，吳游秀錦、吳嘉安、吳麗碧、吳麗琴、吳貴瑛、吳靜怡亦
    提出委任狀委任原告吳聰文為訴訟代理人，堪認吳蔡含少、
    吳佩蓁、吳翔琳、吳游秀錦、吳嘉安、吳麗碧、吳麗琴、吳
    貴瑛、吳靜怡均有於本件訴訟追加為原告之意。相對人吳俊
    偉、吳安妮則經本院於109年3月3日（通知書日期）通知於
    文到10日內對於是否同意追加為原告一事表示意見，其逾期
    迄未表示意見，則聲請人依首揭民事訴訟法規定，聲請命相
    對人於一定期間內追加為原告，核屬正當，爰命相對人於收
    受本裁定正本後5日內追加為原告，逾期未追加，即視為已
    一同起訴。
三、據上論結，本件聲請為有理由，爰裁定如主文。
中　　華　　民　　國　 109　　年　　9 　　月　　29　　日
                  民事庭法　官　高偉文
以上正本係照原本作成。
如對本裁定抗告須於裁定送達後十日內向本院提出抗告狀，並繳
納抗告費新臺幣一千元。
中　　華　　民　　國　 109　　年　　9 　　月　　29　　日
                        書記官　王人俊